臺灣雲林地方法院刑事判決　　　　　　　　　　　　　　九十年度訴字第四三號
　　公　訴　人　臺灣雲林地方法院檢察署檢察官
　　被　　　告　丙○○
　　　　　　　　己○○○
　　共　　　同
　　選任辯護人　鍾竹簧
右列被告因公共危險案件，經檢察官提起公訴（九十年度偵字第三九九二號），本院
判決如左：
    主  文
丙○○、己○○○均無罪。
    理  由
一、公訴意旨略以：被告丙○○與己○○○，共同基於損壞及壅塞陸路之犯意聯絡，
    於民國八十九年十一月十日，僱用不知情工人挖掘損壞雲林縣斗六市鎮○里○○
    路七○○巷公眾往來既成道路（即斗六市○○○段海豐崙小段○四三二之○○○
    七、○四三二之○○○八、○四三○之○○一六地號土地，下稱系爭巷道）及用
    鐵板壅塞、封閉致生往來危險，嗣經臺灣雲林地方法院檢察署政風室告發而查獲
    上情，因認被告丙○○與己○○○均涉犯刑法第一百八十五條第一項之妨害公眾
    往來安全罪嫌。
二、按犯罪事實應依證據認定之，無證據不得推定其犯罪事實；又不能證明被告犯罪
    者，應諭知無罪之判決，刑事訴訟法第一百五十四條、第三百零一條第一項分別
    定有明文。次按刑法第一百八十五條第一項之妨害公眾往來安全罪，係為保護公
    眾往來交通上之安全而設，須行為人有故意為損壞或壅塞陸路、水路、橋樑，或
    其他公眾往來之設備，或以他法致生往來之危險者，始可成立。而所謂「致生往
    來之危險」，我國審判實務上均採具體危險制，係指客觀上業已具備公眾往來之
    危險狀態者而言。是若行為人有故意為損壞或壅塞陸路之行為，惟該行為並無致
    生公眾往來危險之虞者，亦與刑法第一百八十五條第一項所規定之構成要件不合
    ，不得論以該條之罪。（最高法院七十五年度台上字第六七三九號、七十五年度
    台上字第七○八一號、八十四年度台上字第三三三七、八十五年度台上五七○六
    號判例意旨參照）。
三、被告丙○○及己○○○固均坦承他們在未向雲林縣政府申請報廢系爭巷道之前，
    即於八十九年十一月十日，僱請不知情之工人將系爭巷道毀損，並用鐵皮將系爭
    巷道兩側封閉等語，但堅決否認有何妨害公眾往來安全之犯行，一致辯稱：系爭
    巷道所坐落之土地是他們共有之私有土地，至今仍持續繳納土地地價稅，為利用
    該土地種植農作物，所以將系爭道路挖損、封閉，只是為了將自己土地收回使用
    而已等語。本件公訴人認被告丙○○與己○○○涉犯妨害公眾往來安全之犯行，
    無非以系爭巷道遭損壞、壅塞之事實，業據證人丁○○、戊○○、乙○○及蕭銘
    源於檢察官偵訊時證述明確，且有臺灣省雲林縣政府建設局七十五年九月九日七
    五局建都字第六四一七號簡便行文表及建築指示申請書圖各一件、雲林縣斗六市
    公所函六件、雲林縣政府函四件暨現場照片四張、雲林縣斗六地政事務所函暨檢
    附之土地謄本等附卷可稽，並經檢察官至現場勘驗屬實，製有勘驗筆錄及照片八
    張等為其論據。
四、系爭巷道原係供公眾往來之道路：
    系爭巷道整編前原係雲林縣斗六市鎮○里○○路一○一巷，六十四、六十五年間
    僅以碎石舖設，嗣又舖設三層柏油，自六十四、六十五年間起至被告等將其毀損
    時止，系爭巷道均供附近居民通行使用等情，業經證人丁○○、戊○○、乙○○
    於檢察官偵訊或本院審理時結證屬實，有丁○○、戊○○、乙○○之偵訊筆錄（
    見八十九年度他字第一六九二號偵查卷第四四至四六頁）及本院九十年十二月六
    日之訊問筆錄可證。而系爭巷道於七十五年九月二十五日業經雲林縣政府指示建
    築線認定為既成巷路，亦有臺灣省雲林縣政府建設局七十五年九月九日七五局建
    都字第六四一七號簡便行文表、建築線指示申請書圖、雲林縣政府九十年十二月
    十八日九十府工都字第九○一四三○○五八六號函檢附之雲林縣斗六鎮○○○段
    地籍圖、建築線指示（定）申請書圖及九十年十二月二十一日九十府工都字第九
    ○一四三○○六○三號函等（見本院卷）在卷可稽。又上開巷道原係柏油道路，
    最裏面一層是碎石，上面三層是柏油，現已被破壞等情，亦經檢察官勘驗屬實，
    製有勘驗現場筆錄、現場圖及雲林縣警察局九十年三月十三日所拍攝之現場照片
    八張可佐（見上開他字卷第四三、六○至六三頁）。再觀諸上開現場照片所示，
    系爭巷道上設有電線桿，電線桿上有路燈裝置，而衡諸常情，電線桿通常係架設
    於道路兩旁等情，均足以認定系爭巷道在遭被告等挖損破壞前，係屬供公眾往來
    之道路，洵屬無疑。
五、系爭巷道為被告僱工挖毀並以鐵皮封閉，為不爭之事實：
    系爭巷道於八十九年十一月十日為被告等故意毀損、挖壞一節，業據被告丙○○
    、己○○○坦白承認，且經證人丁○○、戊○○及乙○○等證述明確，並經檢察
    官勘驗屬實，有上開證人之偵訊筆錄、本院之訊問筆錄及勘驗筆錄在卷可按。而
    被告等將系爭巷道挖壞毀損同時，並用鐵皮將損壞之巷道兩端圍住封閉，禁止他
    人進入、通行等情，亦經被告丙○○、己○○○於本院審理時供明，並有現場照
    片為證。檢察官於本院審理時亦稱：本件係其偵查起訴，偵查時其曾至現場履勘
    ，當時系爭土地附近對外之聯絡道路只有系爭巷道，後來該巷道四面被圍起來，
    造成往來通行之危險等語（本院九十年十二月二十一日審判筆錄），且依雲林縣
    警察局九十年一月十九日上午九時許所拍攝之現場照片所示（見上開他字卷第三
    ○、三一頁），均足以印證系爭巷道兩端確為被告等以淺色鐵皮封閉。
六、封閉之巷道，阻絕人車進入，尚不致於發生公眾往來之具體危險：
    (一)雖系爭巷道遭被告等毀損破壞，然被告等於破壞巷道時，同時以鐵皮圍住巷道
      兩端出入口，一方面阻絕人車之進入，另一方面則在於防止因人車進入所可能
      產生之危險。且細觀上開現場照片所示，系爭巷道兩端，白天光線良好，夜間
      有路燈照明，又用以封閉系爭巷道兩端之鐵皮，為淺色系，有突顯圍籬之效果
      ，一般人不會有誤撞鐵皮之虞，亦不致發生公眾往來之危險。則被告等上開行
      為客觀上尚不足認有致生公眾往來交通上安全之具体危險，而被告等將巷道兩
      端阻絕，亦在防止人車進入，造成危險，故其等主觀上亦難認定有使公眾往來
      發生危險之犯罪故意。從而，被告等所為，尚難認為該當刑法第一百八十五條
      第一項之妨害公眾往來安全罪。
    (二)至於被告等將系爭巷道毀損、封閉，縱然可能造成附近居民往來不方便，或因
      行走其他道路車輛較多、較危險等情，但此等危險或然率之高低，與行為人、
      車輛本身守法程度及是否有良好的交通安全習慣有關，不必然與被告等損壞、
      封閉系爭巷道之行為間有相當因果關係。又系爭巷道嗣因雲林縣政府於八十九
      年十二月二十九日以八九府工建字第八九一四五○○五六六號函送「雲林縣工
      務局違章建築拆除單」，依違章處理辦法第五條規定將上開鐵板拆除，致使有
      人騎乘機車跌倒，亦非被告等上述行為所造成，究難據而認定被告等上開損壞
      、封閉系爭巷道之行為，已致生公眾往來之危險。
七、綜上所論，被告等雖有損壞阻絕巷道之行為，但並無足夠證據讓本院相信，被告
    之行為，客觀上會造成公眾往來之危險，亦不能證明被告主觀上有造成公眾往來
    危險之犯意，揆諸前開二之法律規定及判例意旨，自應為被告等無罪之諭知。
八、據上論斷，應依刑事訴訟法第三百零一條第一項，判決如主文。
本案經檢察官甲○○到庭執行職務
中      華      民      國    九十一    年      一      月      四      日
                                      臺灣雲林地方法院刑事第一庭
                                          審判長法官  康  樹  正
                                                法官  林  輝  煌
                                                法官  蔡  碧  蓉
右正本證明與原本無異。
如不服本判決，應於判決送達後十日內向本院提出上訴狀( 應附繕本 )。
                                              書記官  陳  善  永
中      華      民      國    九十一    年      一      月      四      日
